臺灣桃園地方法院刑事判決　　　　　　　　　　　　八十八年度訴字第一三八二號
　　公　訴　人　臺灣桃園地方法院檢察署檢察官
　　被　　　告　乙○○
　　選任辯護人　林姿瑛
　　被　　　告　甲○○
　　選任辯護人　朱正剛
右列被告因背信案件，經檢察官提起公訴（八十六年度偵字第一０五四八號），本院
判決如左：
    主    文
乙○○、甲○○共同連續為他人處理事務，意圖為自己不法之利益，而為違背其任務
之行為，致生損害於本人之財產，各處有期徒刑伍月。如易科罰金，均以佰元折算
壹日。均緩刑參年。
    事    實
一、乙○○自民國八十二年二月十五日起擔任致福股份有限公司（下稱致福公司）採
    購部職員，職掌處理採購等事務，係為致福公司處理事務之人，竟於上開任職期
    間，詎基於為自己不法利益之概括犯意，民國自八十三年間起，連續在桃園縣中
    壢市境內，為致福公司處理採購電容器事務時，與甲○○共同以下列方式索取回
    扣，並指定採購對象或抬高採購價格方式圖利（一）自八十三年一月間起，迄八
    十四年年中止，利用採購電容器機會，向復昕電子企業有限公司（下稱復昕公司
    ）採購電容器時，索取採購金額回扣百分之三，嗣即由該公司業務人員甲○○與
    乙○○協議以郵局匯票、銀行匯款等方式，收取回扣利益，共收取回扣新台幣（
    下同）五十五萬八千四百六十元。（二）甲○○嗣於八十三年十月間，另成立裕
    總企業股份有限公司（下稱裕總公司）經營後，依循前揭郵寄匯票模式，乙○○
    收取回扣共計十萬一千元。
二、案經致福公司告訴由臺灣桃園地方法院檢察署檢察官偵查起訴。
    理    由
一、本件訊據被告乙○○、甲○○固均供認右開告訴人致福公司委由被告乙○○採購
    零件之事實，惟均矢口否認有背信犯行，被告乙○○辯稱伊均係正常執行採購事
    務，未有收取回扣一事；且復昕公司所匯款係復昕公司負責人蕭維同向其借款十
    萬元買機器或係委託伊代買健康食品之花費，非係回扣之錢云云。被告甲○○辯
    稱伊與被告乙○○間未有共謀採購事務而交付回扣一事，且伊匯款予被告甲○○
    係因購買食品云云。惟查：
（一）證人即復昕公司負責人蕭維同於偵查中證稱：「乙○○沒有直接向我要回扣，
      是透過甲○○傳達訊息，剛開始均由甲○○匯錢給乙○○，我們怕甲○○所言
      不實，所以後來向他要乙○○的帳號由妻鍾清蓮匯給乙○○」、「每次收到貨
      款支票後，就匯給支票面額的百分之三之錢給乙○○」、「（致福的貨款如何
      支付？）每個月底付上個月貨款，給二個月到期的票」（見偵查卷第一０三頁
      ）、「（有無支付乙○○回扣？）有。」、「（如何支付？）在郵局寄匯票給
      乙○○，受款人士乙○○或她丈夫或她母親，匯款人則是甲○○或妻鍾清蓮」
      、「甲○○當初告知他有給乙○○錢，經我瞭解，他有支付，且業務有推展，
      所以就由公司去付該回扣」（見偵查卷第一七七頁背面、第一七八頁）。據此
      ，被告乙○○所辯鍾清蓮匯款十萬元予伊，係為清償借款，另匯款人中清蓮名
      義之匯款係向伊購買健康食品之款項，不足採信。
（二）關於復昕公司自八十三年一月間起，迄八十四年年中止，郵局匯票予被告乙○
      ○，收取回扣利益，共收取回扣新台幣（下同）五十五萬八千四百六十元等情
      ，有屏東郵局八十七年十二月三十日八一五０六一—一三八號函附匯票請購單
      十三張金額共計四十三萬九千四百六十元（見偵查卷第一五四至一五九頁）、
      屏東郵局八十八年四月十四日八八五０六一—五四號函附匯票請購單一張金額
      一萬九千元（見偵查卷第二０二至二０三頁）、臺灣中小企業銀行中壢分行八
      十七年十二月八日八十七中壢字第三一八一號函附跨行通匯匯入匯款明細載明
      鍾清蓮匯款乙○○金額十萬元（見偵查卷第一四五、一四六頁）及彰化商業銀
      行匯款回條聯影本一紙（見偵查卷第六五頁）。
（三）關於被告甲○○嗣於八十三年十月間，另成立裕總公司經營後，被告乙○○依
      循前揭郵寄匯票模式，收取回扣共計十萬一千元等情，有屏東郵局八十七年十
      二月三十日八一五０六一—一三八號函附匯票請購單一張（見偵查卷第一五四
      頁、第一六一頁）。
（四）被告甲○○辯稱伊與被告乙○○間未有共謀採購事務而交付回扣一事，且伊匯
      款予被告甲○○係因購買食品云云。惟被告、乙○○甲○○迄本院調查、審理
      時止，均未提出有關購賣健康食品之證據，以供本院查證，由前述被告甲○○
      從屏東郵局郵寄匯票予被告乙○○之金額，高達數十萬元，被告乙○○竟未能
      提出健康食品之相關名稱等事證供調查，且高達數十萬元之產品，未有相關資
      料以供查證，況且被告乙○○向人介紹健康食品產品，竟未留存任何產品介紹
      書、說明書向本院提出，購買金額又高達數十萬元，實令人難以置信。從而，
      被告甲○○所辯，匯款予被告乙○○係因購買健康食品云云，要難採信。
（五）綜上各情以觀，被告乙○○、甲○○所辯要屬事後卸責之詞，不足採信。本件
      被告二人事證已臻明確，犯行堪以認定。
二、查被告乙○○為告訴人處理事務，意圖為自己不法之利益，而為違背其任務之行
    為，致生損害於本人之財產，核其所為，係犯刑法第三百四十二條第一項之背信
    罪。而被告乙○○與甲○○間具有犯意聯絡及行為分擔，且被告甲○○雖非告訴
    人公司員工，亦未受告訴人公司委任，但其與被告乙○○間有犯意聯絡及行為分
    擔，共同實施上開背信犯行，依刑法第三十一條第一項規定，雖無特定關係，仍
    以共犯論。故被告甲○○亦係犯刑法第三百四十二條第一項之背信罪，且與被告
    乙○○為共同正犯。又被告乙○○、甲○○先後多次犯行，時間緊接，犯罪構成
    要件相同，顯係基於概括犯意為之，均為連續犯，依刑法第五十六條規定，均以
    一罪論，並均加重其刑。爰審酌被告二人之背信行為，影響告訴人公司之權益，
    及其犯罪不法動機、牟利目的、背信之手段、參與犯罪之程度及犯後否認犯罪之
    態度等一切情狀，各量處如主文所示之刑，又查被告行為後，原刑法第四十一條
    易科罰金之規定，業於九十年一月四日經立法院三讀修正通過，嗣於同年月十日
    經總統公布施行在案，依修正後刑法第四十一條第一項前段規定，犯最重本刑為
    「五」年以下有期徒刑以下之刑之罪，而受六月以下有期徒刑或拘役之宣告，因
    身體、教育、職業、家庭之關係或其他正當理由，執行顯有困難，得以一元以上
    三元以下折算一日，易科罰金，新舊法比較之結果，自以新法之規定較有利於被
    告，按諸刑法第二條第一項前段之規定，自應適用裁判時即修正後刑法第四十一
    條有關易科罰金之規定，並諭知易科罰金之折算標準。末按被告二人前未曾受有
    期徒刑以上刑之宣告，有臺灣桃園地方法院被告全國前案紀錄表二紙附卷可稽，
    因一時失慮，偶罹刑典，事後告訴人公司不再追究被告背信犯行，與被告乙○○
    達成和解，有和解書一份附卷可稽，並撤回提起之刑事附帶民事訴訟，經此刑之
    宣告後，應知警惕而無再犯之虞，本院因認暫不執行其刑為當，均予以宣告緩刑
    三年，用啟自新。
三、公訴意旨另以：被告乙○○、甲○○二人基於背信之犯意聯絡，告訴人公司於八
    十四年九月十一日，經復昕公司以備忘錄致意辦理採購之乙○○，表示復昕公司
    願將原採購報價降低十至十二％供貨時，被告乙○○竟為恐致福公司發覺同時期
    其向當時已離開復昕公司而已另組公司，與復昕公司競爭經營之甲○○所經營裕
    總企業股份有限公司（下稱裕總公司）指定採購價格不合理偏高現象，即不顧復
    昕公司之降價表示，仍以高於復昕公司表示願降價價格採購，致生損害於致福公
    司。嗣於八十五年十月間，乙○○更以不合理高價向正新公司與致福公司關係企
    業rhythm公司以高位單價採購。被告甲○○嗣於八十三年十月間，另成立裕總企
    業股份有限公司（下稱裕總公司）經營後，被告乙○○即逐漸降低對復昕公司及
    正新公司採購，未履行公平比價採購義務，轉而指定向裕總公司採購電容器零件
    ；採購金額明顯由八十四年全年一千零五十九萬多元，到八十五年高達二千零六
    十六萬多元大幅躍升，致生損害於告訴人致福公司，因認被告二人另涉有刑法第
    三百四十二條背信罪嫌云云。惟按刑法第三百四十二條第一項之背信罪，必須違
    背任務之行為，具有為圖取不法利益，或圖加不法損害之意思，為構成要件，若
    本人利益之受損害，乃基於正當原因，並非不法，則因缺乏犯罪意思要件之故，
    即難律以本罪，最高法院五十三年臺上字第二四二九號著有判例。經查告訴人致
    福公司在深入查證被告乙○○任職期間經手之各筆採購報價相關資料後確認，雖
    有若干採購料件之平均採購價格確有高於告訴人公司其他廠採購價之情形，惟若
    比較前揭料件於各次採購單中之總採購金額比價觀之，則發現確實無偏高之情形
    ，有告訴人致福公司八十九年十二月十九日刑事陳報狀一份附卷可稽，足見告訴
    人公司未因被告採購零件之行為而受有損害，是以被告乙○○此部分事實之行為
    ，自與背信罪之構成要件有間，從而被告甲○○亦不構成背信。揆諸前揭判例意
    旨，被告二人自不得以背信罪相繩。此外，又查無其他積極證據足認被告有公訴
    意旨所指之此部分背信犯行，被告此部分之犯罪尚屬不能證明。惟因公訴意旨認
    此部分與前述論罪科刑部分有連續犯之關係，屬裁判上之一罪，故不另為無罪之
    諭知，併此敘明。
據上論斷，應依刑事訴訟法第二百九十九條第一項前段，刑法第二條第一項前段、第
二十八條、第三十一條第一項、第五十六條、第三百四十二條第一項、第七十四條第
一款、修正後刑法第四十一條第一項前段，罰金罰鍰提高標準條例第一條前段、第二
條，判決如主文。
本案經檢察官許炳文到庭執行職務。
中　　　華　　　民　　　國　　九十一　　年　　　六　　　月　　 十四 　　日
                                臺灣桃園地方法院刑事第六庭
                                      法　官　黃永定
右正本證明與原本無異。
如不服本判決，應於判決送達後十日內，向本院提出上訴狀。
                                      書記官　□　□　□
中　　　華　　　民　　　國　　九十一　　年　　　六　　　月　　 十四 　　日
附論罪科刑依據之法條：
刑法第三百四十二條
為他人處理事務，意圖為自己或第三人不法之利益，或損害本人之利益，而為違背其
任務之行為，致生損害於本人之財產或其他利益者，處五年以下有期徒刑、拘役或科
或併科一千元以下罰金。
前項之未遂犯罰之。
